臺灣高等法院臺中分院刑事判決　　 95年度上更(一)字第305號
上　訴　人
即　被　告　乙○○
　　　　　　　　　　（現於臺灣臺中監獄執行）
指定辯護人　本院公設辯護人　丙○○
上列上訴人因毒品危害防制條例案件，不服臺灣彰化地方法院94
年度訴緝字第47號中華民國94年11月30日第一審判決（起訴案號
：臺灣彰化地方法院檢察署93年度偵字第6030號），提起上訴，
案經最高法院第1次發回更審，本院判決如下：
    主    文
原判決撤銷。
乙○○共同販賣第一級毒品，處有期徒刑柒年拾月，扣案之海洛
因貳拾壹包（淨重拾肆點柒柒公克）均沒收銷燬之；海洛因之外
包裝即塑膠袋貳拾壹個；行動電話壹支（使用0000000000之門號
，不含 SIM卡）、分裝袋拾包、剪刀貳支、夾子參支、鐵製勺子
壹支、電子磅秤壹台、湯匙貳支，均沒收；未扣案之販賣第一級
毒品所得新臺幣壹仟元沒收，如全部或一部不能沒收時，以其財
產抵償之。又連續轉讓第一級毒品，處有期徒刑壹年拾月，扣案
之湯匙貳支沒收。應執行有期徒刑玖年陸月，扣案之海洛因貳拾
壹包（淨重拾肆點柒柒公克）均沒收銷燬之；海洛因之外包裝即
塑膠袋貳拾壹個、行動電話壹支（使用0000000000之門號，不含
SIM 卡）、分裝袋拾包、剪刀貳支、夾子參支、鐵製勺子壹支、
電子磅秤壹台、湯匙貳支，均沒收；未扣案之販賣第一級毒品所
得新臺幣壹仟元沒收，如全部或一部不能沒收時，以其財產抵償
之。
    事    實
一、乙○○明知海洛因係毒品危害防制條例第 2條第2項第1款所
    列管之第一級毒品，不得非法持有、販賣、轉讓，竟基於共
    同販賣第一級毒品海洛因之犯意，及另基於轉讓第一級毒品
    海洛因之概括犯意，先後為下列販賣第一級毒品海洛因及連
    續轉讓第一級毒品海洛因之犯行：
  （一）販賣第一級毒品海洛因部分：緣林育豪於民國93年 8月
        初某日，以其所有0000000000號行動電話，撥打乙○○
        所持用0000000000號行動電話，要向乙○○聯絡購買第
        一級毒品海洛因，並與乙○○相約至彰化縣北斗鎮光和
        保齡球館前見面。其後，乙○○乃與真實姓名年籍不詳
        、自稱「李遇得」之成年男子共同基於販賣第一級毒品
        海洛因以營利之犯意聯絡及行為分擔，由「李遇得」提
        供販入價格低於新臺幣（下同）1千元之海洛因1包，經
        由乙○○轉交賣給林育豪，並向林育豪收取上開海洛因
        之賣價 1千元，再轉交給「李遇得」，此部分共同販賣
        第一級毒品海洛因計得款1千元。
  （二）轉讓第一級毒品海洛因部分：
      １、乙○○基於轉讓第一級毒品海洛因之概括犯意，先於
          93年 7月18日上午，當林育豪以其所有0000000000號
          行動電話，撥打乙○○所持用0000000000號行動電話
          ，二人相約至彰化縣北斗鎮河濱公園見面後，乙○○
          遂將價值約為500元之第一級毒品海洛因捲於1支香菸
          中，無償轉讓給林育豪施用 1次，林育豪並將上開含
          有海洛因之捲煙一支當場施用完畢。
      ２、乙○○知悉友人林宗億、鄭智文亦有施用第一級毒品
          海洛因之惡習，乃承上開轉讓第一級毒品海洛因之概
          括犯意，於93年8月12日下午3時偕同林宗億、鄭智文
          及鄭智文之女友徐瑛蓮共四人，投宿於彰化縣埤頭鄉
          ○○村○○路 232號「好萊屋汽車旅館」之後，於上
          開「好萊屋汽車旅館」房間內，將其摻有海洛因之香
          菸，先後供給林宗億、鄭智文二人施用解癮，而以此
          方式分別轉讓第一級毒品海洛因給林宗億、鄭智文二
          人施用。
二、嗣因南投縣警察局中興分局警員接獲他人檢舉乙○○販賣毒
    品，於93年 8月13日晚上前往上開「好萊屋汽車旅館」埋伏
    ，並因透過監視器觀察乙○○舉止有異，乃於93年 8月13日
    晚上10時許，在「好萊屋汽車旅館」大門口攔阻乙○○所駕
    駛車牌KY－8955號自用小客車，並經乙○○同意員警搜索其
    身體、上開車輛及其所投宿之 206號房間，而經警在上開房
    間內扣得：(一)乙○○所有之第一級毒品海洛因21包（淨重14
    .77公克）；(二)乙○○所有且供分裝販賣海洛因之分裝袋 10
    包、剪刀2支、夾子3支、鐵製勺子1支、電子磅秤1台；(三)乙
    ○○所有且供分裝販賣及轉讓海洛因之湯匙 2支；(四)乙○○
    所有並供販賣海洛因聯絡使用之行動電話1支（內含門號000
    0000000號SIM卡1張，門號使用者為黃宜恭）等物。
三、案經南投縣警察局中興分局報告臺灣彰化地方法院檢察署檢
    察官偵查起訴。
    理    由
一、上訴人即被告乙○○對其確有在上開時、地，連續多次轉讓
    第一級毒品海洛因給林育豪、林宗億、鄭智文等人施用之行
    為，業已坦承不諱，惟矢口否認有何販賣第一級毒品海洛因
    給林育豪之犯行，並辯稱：伊並未販賣毒品海洛因，93年 8
    月初某日，林育豪打電話給伊時，伊剛好與「李遇得」在彰
    化縣北斗鎮之光和保齡球館，該次係「李遇得」販賣海洛因
    予林育豪，伊並未經手該次海洛因之買賣及價金之轉交云云
    。
二、本案破獲單位即南投縣警察局中興分局警員係因接獲他人檢
    舉被告有在販賣毒品且提供被告車牌號碼，乃於93年 8月13
    日晚上8、9時許前往上開「好萊屋汽車旅館」埋伏，並因透
    過監視器觀察乙○○舉止有異，乃於同日晚上10時許，在「
    好萊屋汽車旅館」大門口攔阻被告所駕駛車牌KY－8955號自
    用小客車，其後有出示證件並經被告同意員警搜索其身體、
    上開車輛及其所投宿之 206號房間，並在被告簽署搜索同意
    書後，始實施搜索，而在被告所投宿之上開房間內扣得前揭
    扣押物品等情，業經參與搜索警員吳文平在本院證述（見本
    院上訴卷第71至73頁）明確，並有被告簽名之搜索同意書及
    搜索扣押筆錄在卷可稽（見偵查卷第64、65頁）。且在原審
    法院準備程序，經檢察官將本案上開扣押證物列為證據方法
    ，被告及其原審選任辯護人均未爭議此部分證物之證據能力
    （見原審卷第62、63頁），及至原審法院審理期日，經原審
    法院提示上開證據，被告並且表示「無意見」（見原審卷第
    130、131頁）。嗣後被告辯稱：搜索同意書係事後所簽云云
    ，除與書面記載不合且與警員吳文平所證不符外，亦無其他
    旁證足佐。是被告此部分所辯為本院所不採，上開經被告同
    意搜索所扣到之證物，自得作為證據。
三、按被告以外之人於偵查中向檢察官所為之陳述，除顯有不可
    信之情況者外，得為證據，此於刑事訴訟法第 159條之1第2
    項定有明文。被告原審選任辯護人於原審法院準備程序時，
    雖爭議證人林育豪、包豐志及鄭智文於偵訊中證詞之證據能
    力，且證人林育豪於原審法院審理時證稱：其於檢察官偵訊
    時，有作偽證，因警察在其身後，其怕被移送軍法，故不敢
    說實話等語。然查：
  （一）依證人林育豪所稱，其於警局應訊製作筆錄時，告知要
        將其移送軍法之員警，係當時替其製作警詢筆錄之警員
        。而該名員警為偵查員簡鴻祥，此有證人林育豪93年 8
        月14日警詢筆錄在卷可稽。嗣於93年9月3日經檢察官偵
        訊時，檢察官確實有傳訊南投縣警察局中興分局府西派
        出所警員吳文平，而警員吳文平係對證人鄭智文製作警
        詢筆錄之警員，亦有該日之偵訊筆錄附卷可參。警員吳
        文平既非製作證人林育豪警詢筆錄之警員，其於偵查中
        出庭，證人林育豪如何會因此怕被移送軍法，致不敢說
        實話？況依據證人林育豪在原審法院之證詞，其並沒有
        涉嫌軍法案件，警方亦無法將其移送軍法審判，警員豈
        會以上開言詞對其恫嚇？是證人林育豪在原審法院所證
        上情，為本院所不採。其在偵查中向檢察官所為之陳述
        ，既無「顯有不可信之情況」，自得為證據。
  （二）證人包豐志、林宗億、鄭智文於偵查中之證言（鄭智文
        於偵查中證述被告轉讓第一級毒品部分）雖屬傳聞證據
        ，但均經依法具結，且本院審酌該言詞陳述作成時之客
        觀條件及環境，皆係由證人出於自由意志而陳述，其等
        心理狀態健全，並無受到脅迫、利誘或詐欺，經核所陳
        述內容又無顯不可信之情況，認為適當，其供述證據自
        屬傳聞證據之例外，依刑事訴訟法第 159條之1第2項規
        定，具有證據能力。
  （三）證人鄭智文於偵訊中關於被告乙○○販賣第一級毒品海
        洛因部分之證詞，經證人鄭智文於原審法院審理時證稱
        ：伊當時是騙檢察官被告乙○○有在販賣毒品，因為伊
        想要交保，且檢察官說如果伊認為伊女友說的不實在，
        那就是伊自己在販毒，故伊才會承認伊女友所說實在等
        語。惟查，經原審法院當庭勘驗檢察官該次之偵訊光碟
        ，檢察官並未以認定證人鄭智文販賣毒品之方式，威脅
        其證稱被告乙○○販賣毒品，且證人鄭智文經與被告乙
        ○○當庭對質，其亦證稱：「（你剛才是否說乙○○用
        0917行動電話販賣毒品，聯絡買主？）答：是」，此有
        勘驗結果記載於原審法院94年11月14日審理筆錄可據（
        見原審卷第129、130頁）。是證人鄭智文於偵訊中之證
        言，既無受到脅迫、利誘或詐欺，乃係出於自由意志而
        為陳述，並無顯然不可信之情形，自仍應具有證據能力
        。惟證人鄭智文於該次偵訊中，就被告乙○○販賣毒品
        一事，僅係承認其女友徐瑛蓮於警詢中證述被告乙○○
        販賣毒品一事為真，並未就被告販賣毒品之時、地、方
        式及交易對象與金錢等販賣毒品之具體事實為證述。此
        部分應屬其證詞是否足以證明被告販賣毒品事實之證明
        力問題，併予敘明。
四、被告確有共同販賣第一級毒品海洛因給林育豪 1次之犯行，
    其證據如下：
  （一）證人林育豪於偵查中已具結證稱：「‧‧‧．他就給我
        他手機號碼，要我與他聯絡，我在手機中以『友』之代
        號輸入他的手機號碼在我手機中，當時我不知道乙○○
        有在販毒，我後來打電話給乙○○，我說我在北斗鎮河
        濱公園，他說有好康的，叫我過去，我過去後，他就拿
        一支摻有海洛因香煙給我，他說吸了不會上癮，我就吸
        了，並問他多少錢，他說價值五百元，但這一次送我。
        我知道他有在販賣毒品，所以第二次，我就主動聯絡他
        ，第二次我們約在光和保齡球館，並以一千元之代價向
        他購買海洛因，該次是乙○○親手拿給我，我就拿一千
        元給他，因為他說該次他無法再請我了，當次他並向我
        借機車，並將之騎走」等語（見偵查卷第116、117頁）
        。嗣經被告當庭辯稱並未販賣毒品海洛因給證人林育豪
        ，證人林育豪又當庭證稱：「（問：乙○○說他沒有賣
        過海洛因給你？）第一次是乙○○請我的，第二次我確
        實有拿一千元向乙○○購買海洛因，時間地點如剛才所
        述」等語（見偵查卷第 119頁）。即便於檢察官訊問被
        告關於證人林育豪上開證詞之意見，而經被告辯稱：「
        我未向林育豪拿一千元，在光和保齡球館尚有我一名朋
        友【李遇得】在場，那一千元是我那位朋友拿走，當時
        林育豪打電話給我，我說我要過去保齡球館，就約在該
        處見面，林育豪要向我拿毒品，我說我沒有毒品，我朋
        友才有，林育豪拿了一千元給我，我要林育豪直接拿給
        我朋友，由我朋友與林育豪直接交易」等語之後，證人
        林育豪又針對被告之上開辯解證稱：「（問：當時你將
        錢拿給誰，並由誰將海洛因交給你？）當時在保齡球館
        時，乙○○與另一名男子坐在車上，我向乙○○問毒品
        是否需要錢，他說要，我就將錢交給乙○○，後來乙○
        ○有將錢交給駕駛座之另一名男子，毒品也是經由另一
        名男子先交給乙○○，乙○○再交給我。後來乙○○與
        另一名男子就開車至我家，並向我借機車」等語（見偵
        查卷第 120頁）。依據被告之上開供述，顯然供承證人
        林育豪確有上開以1000元購得第一級毒品海洛因之事實
        。雖被告辯稱此係證人林育豪與其友人「李遇得」間之
        交易，其未經手。惟本案證人林育豪撥打電話購買毒品
        之對象係被告，如被告當時並無意販賣毒品，當無再與
        證人林育豪約定在上開地點會面之理。而證人林育豪與
        被告並未結怨，其手機又以「友」之代號輸入被告手機
        號碼，若非被告確有經手參與上開第一級毒品海洛因之
        交易，在被告當庭為前揭辯解之後，證人林育豪豈會又
        為上開不利於被告之證詞？再徵之證人林育豪另外證稱
        被告轉讓第一級毒品部分，亦為被告所是認，益證林育
        豪應未誣攀被告。是證人林育豪上開偵查中之證詞，應
        屬真實可信。又證人林育豪既係主動與被告連絡購買海
        洛因事宜，被告並依約定時間、地點，由「李遇得」提
        供海洛因 1包，經由乙○○轉交賣給林育豪，並向林育
        豪收取上開海洛因之賣價 1千元，再轉交給「李遇得」
        ，顯見被告與「李遇得」均已參與販賣毒品海洛因犯罪
        構成要件之行為，其二人當有販賣第一級毒品海洛因之
        犯意聯絡及行為分擔甚明。是被告所為顯非幫助證人林
        育豪購買毒品施用，其指定辯護人辯稱被告所犯僅係幫
        助施用第一級毒品等語，自無可採。
  （二）證人林育豪雖於原審法院審理時，翻異前詞，另外證稱
        ：伊當日打電話給乙○○相約在光和保齡球館見面，忘
        記有無提到要購買海洛因一事，但見面後乙○○當場表
        示他並無販賣海洛因，便叫伊直接向坐在乙○○旁之「
        得哥」聯絡，後來「得哥」便將價值一千元之海洛因直
        接交給伊，伊並直接將一千元交給「得哥」云云。惟證
        人林育豪上開所證與其在偵查中之證詞，內容顯有不同
        ；且其在原審法院另證：其於檢察官偵訊時，係作偽證
        ，因警察在其身後，其怕被移送軍法，故不敢說實話云
        云，並非可信，業經說明如上。再參諸證人林育豪就購
        買毒品海洛因之經過，係於原審法院審理時證稱：伊因
        為想要買海洛因，故在去保齡球館之前1、2小時有打電
        話給被告約在光和保齡球館，當天並攜帶現金一千元到
        場，到現場時伊騎乘機車跟在被告之自小客車後面，被
        告坐在右前座，「得哥」坐在駕駛座，伊叫他們停下來
        ，他們就是不停下來，他們有注意後面是否有警察跟上
        來，伊先問乙○○有無販賣毒品，他說他沒有，叫伊直
        接問「得哥」，伊就將錢直接交給前面開車的「得哥」
        ，「得哥」的手是伸出左後座車窗外，伊再交一千元予
        「得哥」云云，不僅與一般毒品交易力求隱密之特性不
        合，且被告既已和證人林育豪約定地點見面，若事先未
        約定買賣海洛因，被告理當會下車與證人林育豪面談，
        該處又是保齡球館門口，如何會有證人林育豪所云：「
        叫他們停下來，他們就是不停下來」之事？是證人林育
        豪就上開交易過程所為之證詞，連被告在此之前均未以
        上開情節置辯，顯係事後迴護被告之詞，難認可信。
  （三）此外，被告此部分犯行復有第一級毒品海洛因21包（合
        計淨重 14.77）；被告自承係其所有供分裝海洛因之分
        裝袋10包、剪刀 2支、夾子3支、鐵製勺子1支、電子磅
        秤1台、湯匙2支；被告所有供其聯絡販賣海洛因所用之
        行動電話一支（內使用黃宜恭所申請之0000000000門號
        SIM卡1張）等物扣案可資佐證。該扣案之21包物品，經
        送法務部調查局鑑定結果，確屬第一級毒品海洛因（合
        計淨重14.77公克，純度27.02%，純質淨重 3.99公克）
        無訛，有法務部93年9月24日調科壹字第140010593號鑑
        定通知書在卷可參（見偵查卷第 148頁）。被告雖辯稱
        扣案之海洛因係供其所施用云云，惟海洛因分裝再施用
        ，必有粉末殘留於包裝袋，較難完全析離，故分裝越多
        包，其因分裝致無法供作施用所耗損之數量當越大，在
        海洛因屬於量微價昂之情形下，如確供己施用，當僅係
        為便於攜帶而分裝，其分裝包數必定甚少，然本件查獲
        之海洛因高達21包，顯見應非供被告個人施用，自足以
        作為其販賣第一級毒品海洛因之佐證。又被告無償轉讓
        給林育豪、林宗億、鄭智文之海洛因，係摻於香煙中，
        衡情業經渠等施用而不存在，故扣案之海洛因21包，核
        與被告轉讓第一毒品海洛因之犯行無涉。另上開分裝袋
        10包、剪刀2支、夾子3支、鐵製勺子1支、電子磅秤1台
        、湯匙 2支等物品，性質上確可供分裝海洛因之用，被
        告既有販賣海洛因之行為，依經驗法則，該等物品當係
        為販賣而分裝海洛因所使用之物。
  （四）按販賣毒品海洛因之法定刑為死刑及無期徒刑，刑責至
        重，故販賣毒品海洛因之行為，均以隱密方式為之，又
        因其來源是否充裕並非固定，每次買賣之價量，亦常隨
        需求量及來源是否充裕以及市價波動等因素，而異其標
        準，非可一概而論，是以販賣之所得、次數及利潤，除
        被告坦承犯行且價量俱臻明確之外，實難查得翔實內情
        。而販賣之人從價差或量差中牟利之方式雖異，然其意
        圖營利而販賣則無二致，蓋毒品海洛因屬量微價高之物
        ，販賣者皆有利差可圖，苟非意圖販賣營利，焉有甘冒
        被處重刑而販賣毒品海洛因之理？是本案雖因被告否認
        犯罪，其交付給證人林育豪之該包海洛因之販入價格及
        數量均屬不明，惟被告與證人林育豪既非有深厚情誼之
        親友，證人林育豪又於偵查中證稱：「該次是乙○○親
        手拿給我，我就拿一千元給他，因為他說該次他無法再
        請我了」等語（見偵查卷第 117頁），參酌上開各情，
        被告與自稱「李遇得」之成年男子共同以 1千元之代價
        販賣第一級毒品海洛因 1包給林育豪，確有圖取買賣價
        差之利得之犯意與行為，仍堪以認定。
  （五）綜上所述，被告上開所辯，顯係畏罪卸責之詞，非可採
        信，其於上揭時、地與「李遇得」共同販賣第一級毒品
        海洛因1包給林育豪，並得款1千元之事證，甚為明確，
        犯行洵堪認定。
五、被告確有於上開時、地，連續將第一級毒品海洛因以上開方
    式轉讓給林育豪、林宗億及鄭智文三人施用等事實，除據被
    告於原審法院及本院審理時，均坦承不諱之外，並經證人林
    育豪、鄭智文於偵、審中，及經證人林宗億於偵查中證述明
    確，情節均相符合，足見被告之上開自白確與事實相符。並
    有被告自承亦供轉讓海洛因使用之前揭扣案湯匙 2支可資佐
    證。是被告此部分轉讓第一級毒品海洛因之犯罪事實，亦屬
    事證甚明而足堪認定。至於被告另供承扣案之電子磅秤亦供
    轉讓第一級毒品海洛因使用，惟被告轉讓海洛因給林育豪、
    林宗億、鄭智文，係摻於香煙中，供渠等施用，自僅需以湯
    匙挑起少許海洛因，摻入香煙之中，何需使用電子磅秤及除
    湯匙以外之分裝袋、剪刀、夾子、鐵製勺子等扣案物品，是
    被告此部分之供述，與事實不符，尚難認扣案之電子磅秤、
    分裝袋、剪刀、夾子、鐵製勺子，與被告上開轉讓第一級毒
    品之犯行有何關聯。
六、被告行為後，94年2月2日修正公布之刑法，業於95年7月1日
    施行，應依刑法第2條第1項之規定比較應適用之法律如下：
    (一)論罪量刑之比較原則：應就罪刑有關之共犯、未遂犯、想
    像競合犯、牽連犯、連續犯、結合犯、以及各種加重原因（
    如累犯加重等）、各種減輕原因（如自首減輕等）暨其他法
    定加減原因（如身分加減）與加減例等一切情形，綜其全部
    罪刑之結果而為比較。另從刑附屬於主刑，應依主刑所適用
    之法律（最高法院95年第 8次刑事庭會議決議參照）。(二)修
    正刑法第33條第 5款規定：「罰金：新臺幣一千元以上，以
    百元計算之」，經比較修正前刑法第33條第 5款、罰金罰鍰
    提高標準條例第 1條前段、現行法規所定貨幣單位折算新臺
    幣標準第2條等規定之適用結果，有關毒品危害防制條例第4
    條第 1項、第8條第1項所規定法定刑罰金部分之最低額，於
    修正前為新臺幣30元（即銀元10元）；修正後則為新臺幣10
    00元，是此部分當以修正前之法律較有利於行為人。(三)修正
    刑法第28條既限縮共同正犯之參與類型，自較有利於行為人
    。(四)毒品危害防制條例第4條第1項之法定刑為死刑或無期徒
    刑，依修正前刑法第64條第 2項規定，死刑減輕者，為無期
    徒刑，或為15年以下12年以上有期徒刑，修正刑法則規定為
    無期徒刑；另無期徒刑減輕者，修正前為 7年以上有期徒刑
    ，修正後則為20年以下15年以上有期徒刑，自以修正前之法
    律較有利於行為人。(五)修正刑法已刪除第56條連續犯之規定
    ，此刪除雖非犯罪構成要件之變更，但顯已影響行為人刑罰
    之法律效果，自屬法律有變更。經比較新、舊法結果，修正
    前應以一罪論；修正後則應數罪併罰，自以修正前之法律較
    有利於行為人。(六)修正前刑法第51條第 5款規定數罪併罰定
    其應執行者：「宣告多數有期徒刑者，於各刑中之最長期以
    上，各刑合併之刑期以下，定其刑期。但不得逾二十年」，
    修正刑法第51條第 5款則規定：「宣告多數有期徒刑者，於
    各刑中之最長期以上，各刑合併之刑期以下，定其刑期。但
    不得逾三十年」，經比較結果，修正前之法律較有利於行為
    人。(七)修正前刑法第59條規定：「犯罪之情狀可憫恕者，得
    酌量減輕其刑」，修正後則規定：「犯罪之情狀顯可憫恕，
    認科以最低度刑仍嫌過重，得酌量減輕其刑」，乃係將實務
    上裁量審酌見解的明文化，非屬刑法第2條第1項之「法律變
    更」，則有關酌量減輕其刑部分，應逕行適用修正刑法第59
    條之規定。(八)本件被告已共同實行犯罪行為，無論依修正前
    、後之規定，均應論以共犯，惟有關毒品危害防制條例第 4
    條第 1項經酌減其刑之結果，依修正前規定，最重得處以無
    期徒刑、最輕刑度則為 7年；新法之最高刑度亦為無期徒刑
    ，然最低刑度則係15年以上有期徒刑，是綜合以上比較結果
    ，修正之法律未較有利於行為人，有關罪刑自應全部適用修
    正前之法律。
七、查海洛因係毒品危害防制條例第 2條第2項第1款所規定之第
    一級毒品，不得非法持有、販賣、轉讓。被告非法持有進而
    轉讓、販賣第一級毒品給他人：(一)核其所為：(1)就被告販賣
    第一級毒品海洛因給林育豪部分，係犯毒品危害防制條例第
    4條第1項之販賣第一級毒品罪。至其就此部分持有第一級毒
    品海洛因之低度行為，已被販賣第一級毒品海洛因之高度行
    為所吸收，應不另論罪。(2)就被告連續轉讓第一級毒品海洛
    因給林育豪、林宗億、及鄭智文施用部分，係犯毒品危害防
    制條例第8條第1項之轉讓第1級毒品罪。至其在轉讓之前持
    有第一級毒品海洛因之低度行為，已被轉讓第一級毒品海洛
    因之高度行為所吸收，亦不另論罪。(二)被告就販賣毒品犯行
    ，與「李遇得」之成年男子有犯意聯絡及行為分擔，為共同
    正犯。(三)被告多次轉讓第一級毒品海洛因之犯行，時間緊接
    ，犯罪構成要件相同，顯係基於概括犯意反覆為之，應依刪
    除前刑法第56條連續犯之規定，以一轉讓第一級毒品罪論處
    ，並依法加重其刑。(四)被告雖有販賣第一級毒品海洛因之犯
    行，然其販賣之次數僅有1次，所得亦僅1千元，犯罪之情節
    與其他毒販相比，尚屬輕微，其因一時失慮致觸法定刑為死
    刑或無期徒刑之重典，相對於長期、大量販賣毒品之真正毒
    梟而言，其對於社會秩序與國民健康之危害，顯然較輕，倘
    亦處以法定之死刑或無期徒刑，實屬過重，且無從與真正長
    期、大量販毒之惡行區別，就此部分，本院認其犯罪情節尚
    堪憫恕，爰依刑法第59條之規定，酌量減輕其刑。(五)被告所
    犯販賣第一級毒品及轉讓第一級毒品二罪，犯意各別，行為
    互殊，應分論併罰。
八、公訴意旨雖另以：被告乙○○基於同一販賣第一級毒品海洛
    因之犯意，先於93年 7月18日，在彰化縣北斗鎮河濱公園，
    以其所有0000000000號行動電話為聯絡工具，約定以 500元
    為代價，販賣第一級海洛因予林育豪，惟出於己意改以無償
    轉讓之贈與方式而未遂；復於93年8月9日及同年月11日，在
    彰化縣溪州鄉之不詳地點，連續2次以500元之價格，販賣海
    洛因予包豐志，其過程係由包豐志與被告以行動電話確認交
    易細節後，被告再將第一級毒品海洛因交予姓名年籍不詳、
    綽號「阿賜」之人，並收取對價。因認被告上開所為，亦涉
    有販賣第一級毒品海洛因之罪嫌。惟按犯罪事實應依證據認
    定之，無證據不得認定其犯罪事實，又不能證明被告犯罪者
    ，應諭知無罪之判決，刑事訴訟法第154條第2項及同法第30
    1條第1項分別定有明文。公訴人指被告涉有此部分之犯行，
    係以證人林育豪、包豐志及證人鄭智文於偵查中之證言為其
    依據，惟被告否認有上開犯行。經查：
  （一）證人鄭智文於偵查中之證詞，係肯認證人即其女友徐瑛
        蓮於警詢中之證述，而認被告有販賣第一級毒品海洛因
        之犯行，然證人徐瑛蓮於偵查中業已證稱：「（問：為
        何警詢時你說知道乙○○在販毒？）我不知道乙○○是
        否在販毒。因為我與乙○○不熟。警察說若我不說，就
        要將我列為共犯」「（問：為何警詢時說知道乙○○分
        裝與販賣毒品之過程？）那是警察向我說的」等語（見
        偵查卷第 128頁），而被告之原審選任辯護人於原審法
        院準備程序中亦質疑證人徐瑛蓮於警詢證述之證據能力
        ，並經檢察官所不爭執，足見證人徐瑛蓮於警詢時之證
        述應無證據能力。又證人鄭智文於偵查中之證詞縱有證
        述被告有販賣第一級毒品之情事，惟其證詞係出於肯認
        上開並無證據能力之證人徐瑛蓮於警詢中之證詞，且其
        對於被告販賣毒品之時間、地點及交易對象均未說明，
        其復於原審法院審理時證稱：「（問：第二次檢察官開
        庭時，檢察官同樣問你說乙○○有無販毒，你說乙○○
        親口說想要販賣毒品，因為利潤很高，但你沒有親眼目
        睹乙○○交易的過程？）我沒有說利潤很高，我們那時
        真的只是聊天的方式，並沒有準備說要販賣，或是說要
        收我們的錢，筆錄內容我當時沒有看就簽名了」等語（
        見原審卷第 127頁），足見證人鄭智文雖於偵查中證稱
        ：被告有販賣毒品等語，惟其並未目睹被告販賣毒品之
        過程，並非親自就所見之事實所為之證述，僅係聽聞被
        告稱要販賣毒品，尚不足以證明被告確有販賣第一級毒
        品海洛因1次予林育豪未遂，及販賣海洛因予包豐志2次
        之犯行。
  （二）證人林育豪於原審法院審理時證稱：「（問：你是否曾
        向乙○○購買毒品？）第一次是乙○○請我用，但第二
        次要向他買，他說他沒有」「（問：第一次乙○○請你
        用的情況如何？）在公園的地方，我知道被告有，他叫
        我吃看看」「（問：是否你打電話向乙○○表示說要碰
        面？）對」、「（問：你在電話中有無向乙○○表示要
        購買毒品？）沒有，但是我們碰面後，乙○○對我說為
        什麼臉色這麼難看」等語（見原審卷第87、88頁），而
        證人林育豪雖於偵查中證稱第一次向被告購買一支摻在
        香菸中之海洛因，當次被告未向其收錢等語，惟亦難憑
        此認定被告初始即有販賣而非轉讓海洛因之犯意。
  （三）證人包豐志於偵查中證稱：伊第一次在93年8月9日上午
        10時在溪州，第二次在93年8月10日上午9時在溪州，都
        是透過綽號「阿賜」之友人幫我購買，各買 1支海洛因
        香菸 500元等語（見偵查卷第114、115頁）；於原審法
        院審理時，亦證稱：「（問：0000000000號電話何來？
        ）是我朋友在我家坐，給我的，跟我說這支電話，可以
        去找『阿國』，我是想問毒品的來路」「（問：你說你
        朋友買過 2次，然後拿0000000000的電話給你？）是的
        」「（問：是否表示你朋友也是用這支電話去購買海洛
        因的？）這我不清楚，他要我自己去聯絡，他不要再幫
        我買」「（問：接電話的對方是男是女？）男的，對方
        跟我說我打錯了，他說他不是『阿國』，也沒有在賣毒
        品」等語（見原審卷第94至96頁）。是依證人包豐志於
        偵查及原審法院審理時之上開證詞，僅可得知證人包豐
        志係透過其綽號「阿賜」之友人購買毒品 2次，惟實難
        證明該綽號「阿賜」之友人係向被告購買毒品。
  （四）綜上所述，公訴人所舉之證據尚不足以證明被告犯有此
        部分販賣第一級毒品海洛因予林育豪未遂及連續販賣第
        一級毒品海洛因予包豐志之犯行，此外本院復查無其他
        積極證據足以證明被告確有公訴人所指之上開犯行，則
        公訴人就此部分對被告所為之追訴，即屬犯罪不能證明
        。惟因公訴意旨認此部分與被告上開經本院論罪科刑之
        販賣第一級毒品海洛因犯罪間，有刪除前刑法第56條連
        續犯之裁判上一罪關係，爰不就此部分另為被告無罪之
        諭知。
九、原審認被告罪證明確，予以論罪科刑，固非無見，惟查：(一)
    扣案之海洛因21包，核與被告販賣第一級毒品海洛因之犯行
    有所關聯，與其轉讓第一毒品海洛因之犯行無涉，原審未於
    販賣之罪刑中宣告沒收銷燬；反於轉讓罪行之項下諭知沒收
    銷燬，尚有未洽。(二)扣案之分裝袋10包、剪刀2支、夾子3支
    、鐵製勺子1支、電子磅秤1台、湯匙 2支等物品，核係被告
    所有供分裝販賣海洛因使用之物，原審未於販賣之罪刑中宣
    告沒收，亦有不當。(三)扣案之分裝袋10包、剪刀2支、夾子3
    支、鐵製勺子1支、電子磅秤1台等物品，與被告轉讓第一級
    毒品海洛因之犯行並無關聯，原審於轉讓罪行項下予以諭知
    沒收，亦有未合。被告提起上訴，否認販賣第一級毒品海洛
    因之犯行，固無理由，但原審判決既有上述違誤而無可維持
    ，應由本院將原審判決撤銷改判。爰審酌被告年輕體健，明
    知施用毒品有害身心健康，竟憑販賣戕害身心之海洛因牟利
    ，嚴重危害社會治安及國民健康，及其犯罪動機、方法、手
    段、品行、智識程度、販賣及轉讓行為之期間、次數、犯罪
    所得，暨坦承轉讓、否認販賣之犯後態度等一切情狀，分別
    量處如主文第 2項所示之刑，並定其應執行刑，以示懲儆。
    扣案之海洛因21包，係查獲之第一級毒品海洛因，應諭知沒
    收銷燬。裝海洛因之外包裝即塑膠袋21只，係用以包裹第一
    級毒品海洛因，防其裸露、潮濕，便於攜帶販賣，且屬被告
    所有，核係供販賣毒品所用之物；扣案之分裝袋10包、剪刀
    2支、夾子3支、鐵製勺子1支、電子磅秤1台、湯匙 2支等物
    品，亦係被告所有供分裝販賣海洛因使用之物，其中湯匙 2
    支亦屬供轉讓第一級毒品海洛因所用之物；行動電話 1支（
    內使用黃宜恭所申請0000000000之門號，不含 SIM卡），係
    被告所有供聯絡販賣海洛因所用之物，均應依毒品危害防制
    條例第19條第 1項前段之規定宣告沒收。被告因販賣第一級
    毒品犯罪之所得財物1000元，雖未扣案，仍應依毒品危害防
    制條例第19條第 1項之規定宣告沒收，如全部或一部不能沒
    收時，應以其財產抵償之。至於門號0000000000之 SIM卡，
    依國內電信公司定型化契約之約定，其所有權仍屬電信公司
    所有，申請人僅因承租門號而取得使用權，該晶片卡尚非被
    告所有之物，自不得予以宣告沒收，附此敘明。
十、據上論斷，應依刑事訴訟法第369條第 1項前段、第364條、
    第299條第1項前段，毒品危害防制條例第4條第 1項、第8條
    第 1項、第18條第1項前段、第19條第1項，刑法第2條第1項
    前段、第11條前段，修正前刑法第28條、第56條、第51條第
    5款，刑法第59條，判決如主文。
本案經檢察官甲○○到庭執行職務。
中　　華　　民　　國　　96　　年　　1 　　月　　3 　　日
            刑事第六庭    審判長法　官  李  文  雄
                                法　官  劉  連  星
                                法　官  張  恩  賜
以上正本證明與原本無異。
如不服本判決應於收受送達後10日內向本院提出上訴書狀，其未
敘述上訴之理由者並得於提起上訴後10日內向本院補提理由書（
均須按他造當事人之人數附繕本）。
                                書記官  陳　如　慧
中　　華　　民　　國　　96　　年　　1 　　月　　3 　　日
附錄論罪科刑法條
毒品危害防制條例第4條第1項：
製造、運輸、販賣第一級毒品者，處死刑或無期徒刑；處無期徒
刑者，得併科新臺幣一千萬元以下罰金。
毒品危害防制條例第8條第1項：
轉讓第一級毒品者，處一年以上七年以下有期徒刑，得併科新臺
幣一百萬元以下罰金。
